【裁判字號】    90,交簡上,84
【裁判日期】    900529
【裁判案由】    公共危險
【裁判全文】
臺灣臺北地方法院刑事判決                          九十年度交簡上字第八四號
    上  訴  人
    即  被  告  乙○○
                （聲請
                簡易判
                決處刑
                書誤載
                為施朝
                贏）
右列上訴人因公共危險案件，不服本院台北簡易庭九十年度北交簡字第一一五八號，
中華民國九十年五月二十九日第一審刑事簡易判決（檢察官聲請簡易判決處刑案號：
台灣台北地方法院檢察署九十年度偵字第七三二一號），提起上訴，本院管轄之第二
審合議庭判決如左：
    主      文
上訴駁回。
    事      實
一、乙○○自民國九十年三月六日晚間八時許至同日晚間十二時許止，與其友人在台
    北市大安區○○○路金華國中附近之某碳烤店飲用酒類生啤酒中杯一杯後，又前
    往台北市中山區○○○路○段附近之某ＫＴＶ繼續飲酒做樂，至九十年三月七日
    凌晨三時許止，乙○○在該ＫＴＶ內又服用酒類清酒二壺（聲請簡易判決處刑書
    及原判決均漏未記載乙○○有在ＫＴＶ服用酒類之事實，應予補充更正；又聲請
    簡易判決處刑書及原判決就乙○○服用酒類之起迄時間，均有誤載，亦均予以更
    正），已達於反應較慢、感覺減低、思考改變、個性行為改變並影響駕駛而不能
    安全駕駛動力交通工具之狀態後，仍於九十年三月七日凌晨四時許自該ＫＴＶ結
    束飲酒，而駕駛動力交通工具即車號七Ｋ－七四八二號自用小客車在道路上行駛
    ，迨於九十年三月七日凌晨四時八分許，乙○○駕駛上開汽車行經台北市中山區
    ○○○路二段、松江路口，為台北市政府警察局中山分局民權一派出所員警林文
    斌發現乙○○對於員警之指揮有反應遲緩，駕駛判斷力顯然欠佳之情形，而對乙
    ○○所駕駛汽車實施臨檢攔停，並對其測試其飲酒後吐氣所含酒精成份，發現其
    吐氣所含酒精成份每公升已達０．七五毫克，而知上情。
二、案經台北市政府警察局中山分局移送台灣台北地方法院檢察署檢察官聲請以簡易
    判決處刑。
    理      由
一、訊據被告固不否認有於事實一所述時間與其友人先後在台北市大安區○○○路之
    碳烤店、台北市中山區○○○路○段之ＫＴＶ內服用前述酒類，並於前述時間駕
    駛前開車號汽車為警攔停，嗣經警測試其飲酒後吐氣所含酒精成份，發現其吐氣
    所含酒精成份每公升已達０．七五毫克等事實，核與卷附由員警林文斌於前述時
    地對被告所駕駛汽車攔檢，並對被告進行酒精濃渡測試，發現其吐氣所含酒精成
    份為０．七五毫克所列印出酒精測試單記載之情節相符（偵查卷第八頁參這），
    惟矢口否認有任何服用酒類，不能安全駕駛動力交通工具而駕駛之公共危險犯行
    ，辯稱：我還清醒的很，沒有醉，更何況我是道路交通管理處罰條例新法實施前
    之宣導期開車，並且受到行政處罰了，駕照也已經給行政機關吊扣了，第一審還
    罰我這麼重，政府這樣做，簡直是在壓榨百姓云云，惟查：
  (一)行為人飲酒後如其呼氣酒精濃度達於每公升０．七五毫克時，即有反應較慢、感
    覺減低、思考改變、個性行為改變並影響駕駛之輕到中度中毒症狀，此有行政院
    國軍退除役官兵輔導委員會台北榮民總醫院（以下稱台北榮民總醫院）八十八年
    八月五日（八八）北總內字第二六八六八號函一紙附本院卷可稽，且行為人飲酒
    後其呼氣中酒精濃度如已達於每公升０．七五毫克，其肇事率為一般未飲酒者之
    二十五倍，此亦有中央警察大學交通學系暨交通管理研究所教授蔡志中之研究報
    告一紙附本院卷可憑，故被告經警測試其呼氣酒精成份為０．七五毫克，依照台
    北榮民總醫院上開函文及前揭學者之研究，當已達到服用酒類後不能安全駕駛動
    力交通工具之狀態，被告辯稱其尚能安全駕駛汽車，顯難認為可採。
  (二)次查員警林文斌之所以對被告所駕駛汽車實施攔檢，乃係因為被告於駕駛汽車時
    對於員警之指揮有反應遲緩，駕駛判斷力顯然欠佳之情形，方進行攔檢，此有林
    文斌警員所制作之「刑法第一百八十五條之三案件測試觀察紀錄表」一紙在卷可
    稽（偵查卷第七頁參照），參以被告於本院審理當檢察官對其詢問時，自承其於
    員警對其實施攔停前，已看到警員有揮動指揮棒及聽到警員吹哨子（當日審判筆
    錄參照），則被告既已看到警員有揮動指揮棒及聽到警員吹哨子，猶不知停車受
    檢，其對於員警之指揮有反應遲緩，駕駛判斷力顯然欠佳情形，顯而益見，可徵
    員警林文斌所制作之前開測試觀察紀錄表內容應屬實在，因此被告對於員警之指
    揮有反應遲緩，駕駛判斷力顯然欠佳，其何能侈言尚能安全駕駛汽車！被告辯稱
    其於服用前述酒類後，猶能安全駕駛汽車乙節，於本件訴訟上要難認為有理由，
    已甚為明顯。
  (三)再查，晚近政府一再大力於各類傳播媒體宣導請民眾千萬不要酒後駕車，並於八
  十八年四月二十一日由總統公布增訂刑法第一百八十五條三「服用毒品、麻醉藥
    品、酒類或其他相類之物，不能安全駕駛動力交通工具而駕駛者，處一年以下有
    期徒刑、拘役或三萬元以下罰金。」規定（於同年月二十三日生效），對行為人
    酒後不能安全駕駛動力交通工具之處罰，於原先道路交通管理處罰條例第三十五
    條對於行為人酒後駕車可處新台幣六千元以上一萬二千元以下罰鍰及吊扣駕駛執
    照六個月（如未肇事致人傷亡）等行政罰外（該條規定於九十年六月一日再度修
    正提高其罰鍰之數額為新台幣一萬五千元以上六萬元以下，如無肇事致人傷亡並
    吊扣駕駛執照一年），對於行為人再科以可剝奪其自由、財產之刑罰，其原因無
    他，乃因車輛駕駛人酒後坐上駕駛座在道路上行駛，斯時因駕駛人已喪失對於車
    輛之正常操控能力及對於週遭事物之迅速反應應變能力，於此種情況下，該部為
    酒後駕駛人所駕駛之汽車，儼然已較戰場上之子彈更具有殺傷力，蓋一發子彈一
    次只能殺死一個人，然而酒醉駕駛人所駕駛之汽車如任其在馬路上橫衝直撞，造
    成連環車禍，此時，豈只是一個人的傷亡，多少家庭的未來都會在這一刻而幻滅
    ！而國家及社會又都得承受多少成本之損失！所以國家不得不以刑罰之威嚇手段
    要來警惕國人千萬不要酒後駕車。本院不信被告以其自承在宏恩醫院任職之社會
    地位，再加上各類傳播媒體所經常播出他人酒後開車肇事使被害人死亡，被害人
    之家屬撫屍痛泣之令人鼻酸畫面，而被告竟猶酒醉駕車，顯見其對他人生命權之
    不尊重，而道路交通安全規則之遵守，其最終目的難道不就是在保障所有用路人
    －包括被告在內之「生命權」嗎？被告難道未曾想過，如果其酒後駕車發生任何
    意外造成自己之不幸，其父母將情何以堪！本院設立交通法庭專庭，審理各類道
    路交通刑事案件及違反道路交通管理處罰條例聲明異議案件，偶遇酒後駕車之駕
    駛人到庭抗辯其酒量甚好，還可以安全駕車，本院仍不厭其煩在判決理由如前所
    述一一對行為人交待，以何證據來認定行為人酒後不能安全駕駛，並不是以單純
    之量化數據作為能否安全駕車之判斷標準，企盼能藉由一份份之判決形成全民共
    識－也就是法律制定之真意其實是要國民在就算『只喝一滴酒』都不要有坐上駕
    駛座開車之行為，而不是『酒醉』後才不得開車，因為國家本來就是為了保護其
    組成份子－國民而存在，本條法律之新增並非政府欲由民取利，更不是如上訴人
    所言要壓榨百姓，而係亟欲藉由國家刑罰權之啟用，促使人民正視酒後駕車肇事
    問題存在之嚴重性，希期人民體察刑罰之目的在教育，而逐漸杜絕酒後駕車之劣
    習。從而原審在主管機關對於被告酒後不能安全駕駛汽車對其所處行政罰外，於
    法定刑範圍內，對被告科處罰金銀元二萬元之刑罰，何來被告所辯稱處罰過重之
    理，其此點上訴理由，亦無得成立。
二、核被告乙○○所為，係犯刑法第一百八十五條之三之服用酒類，不能安全駕駛動
    力交通工具而駕駛罪。原審以被告前開犯行之事證明確，依刑法第一百八十五條
    之三、第四十二條第二項及罰金罰鍰提高標準條例第二條規定，量處被告罰金銀
    元二萬元，並諭知易服勞役之折算標準，其認事、用法及量刑均尚稱妥適，被告
    其上訴意旨以如前所述其並無酒醉尚能安全駕駛、原審量刑過重云云而提起本件
    上訴，其如何不可採，本件已於前述逐一詳為指駁，其漫就原審認定事實、取捨
    證據及量刑職權之合法行使任意指摘，顯無理由，自應將其上訴駁回。
據上論斷，應依刑事訴訟法第四百五十五條之一第一項、第三項、第三百六十八條，
判決如主文。
本案經檢察官甲○○到庭執行職務
中      華      民      國    九十      年      八      月     十六     日
                                  臺灣臺北地方法院刑事第三庭
                                      審判長法  官  徐世禎
                                            法  官  陳德民
                                            法  官  葉建廷
（不得上訴）
附錄本案論罪科刑法條全文：
中華民國刑法第一百八十五條之三：
服用毒品、麻醉藥品、酒類或其他相類之物，不能安全駕駛動力交通工具而駕駛者，
處一年以下有期徒刑、拘役或三萬元以下罰金。


司法院資訊處製作；財團法人民間司法改革基金會備份。
